臺灣高雄地方法院行政訴訟判決 
      110年度交字第227號
原      告  蔡國顯  

被      告  高雄市政府交通局

代  表  人  張淑娟  
訴訟代理人  蘇健義  
上列當事人間交通裁決事件，原告不服被告民國110年4月27日高
市交裁字第32-BQD194873號裁決，提起行政訴訟，本院判決如下
：
    主　文
原告之訴駁回。
訴訟費用新臺幣參佰元由原告負擔。
    事實及理由
一、程序事項：按行政訴訟法第237條之7規定，交通裁決事件之
    裁判，得不經言詞辯論為之。本件屬交通裁決事件，依兩造
    所述各節及卷內資料其事證已臻明確，本院認無經言詞辯論
    之必要，爰不經言詞辯論而為判決。
二、事實概要：原告於民國108年9月11日22時48分許駕駛車牌號
    碼00-0000號自用小貨車（下稱系爭車輛），在高雄市建工
    路與立志街口，因有「一般道路變換車道前未使用方向燈」
    、「駕車行經有燈光號誌管制之交岔路口闖紅燈」之違規行
    為，經民眾於108年9月15日檢舉，由高雄市政府警察局交通
    大隊三民二分隊（下稱舉發機關）員警填掣第BQD194873號
    舉發違反道路交通管理事件通知單（下稱舉發通知單）逕行
    舉發。嗣原告於應到案日期前之108年12月17日陳述不服，
    經被告函詢舉發機關後，認原告確有上揭違規行為，乃依道
    路交通管理處罰條例（下稱處罰條例）第48條第1項第1款（
    行為時）、第53條第1項、第63條第1項第1款、第3款規定，
    於110年4月27日開立高市交裁字第32-BQD194873號裁決書（
    下稱原處分），裁處原告「罰鍰新臺幣（下同）5,200元，
    並記違規點數4點」（嗣被告於答辯狀內更正罰鍰為3,600元
    ）。原告不服，提起本件行政訴訟。
三、原告主張：請提供檢舉人之監視設備是否經經濟部標準檢驗
    局檢驗合格之儀器證明及定期檢驗合格之認證文件等語。並
    聲明：原處分撤銷。
四、被告則以：觀諸處罰條例第7條之1規定「對於違反本條例之
    行為者，民眾得敘明違規事實或檢具違規證據資料，向公路
    主管或警察機關檢舉，經查證屬實者，應即舉發」，其立法
    理由為：「由於警力有限及民眾取巧違規成性，為交通秩序
    混亂原因之一，民眾如能利用適當管道檢舉交通違規，除可
    彌補警力之不足外，亦將產生極大之嚇阻效果」，意指藉由
    民眾檢舉，提供員警查證之線索，尚無對外發生何法律效果
    ，依上開規定，民眾檢具違規證據資料，尚須經主管或警察
    機關查證屬實，始得舉發，進而對外發生法律效果。又舉發
    機關受理民眾檢舉違反道路交通管理事件，經查證後依規定
    掣製舉發違反道路交通管理事件通知單，係屬上開處理細則
    第10條第2項第5款之民眾檢舉態樣，觀諸採證影片所載違規
    日期、違規時間及處理情形均記載清楚明確，嗣確經有員警
    查證處理，是該檢舉之真實性已無疑義。次按度量衡法、度
    量衡器檢定檢查辦法並未規範民眾自行裝設之行車紀錄器須
    經由國家專責機關檢定合格後加以使用或定期檢測，故原告
    所述，顯與現行法規不合。又採證影片畫面係錄影設備之機
    械作用，乃真實保存當時錄影之連續內容所得，再由檢舉人
    將影片傳送警政機關，並非憑人之記憶轉述或事後排演而成
    ，且與本案違規具事實關連性，並經員警檢視無誤，其影像
    是否為合法裁決之憑據。復查原告前揭108年9月11日之違規
    尚無偽造或變造之疑，內容亦屬合理、正常，自得作為本件
    行為，係由檢舉人於違規人行為終了日（108年9月11日）起
    7日內（檢舉日：108年9月15日）檢具科學儀器取得之行車
    紀錄器影片，向警政機關提出檢舉，經舉發機關查證屬實而
    逕行舉發，則本件舉發程序於法即無不合。復經檢視採證影
    片可見：畫面時間22:48:46-建工路、立志街口為紅燈狀態
    ，原告車輛由畫面左側出現，尚未通過停止線、22:48:47-
    原告車輛於紅燈狀態通過停止線，經行人穿越道進入路口22
    :48:48-路口號誌轉為綠燈狀態，車號:00-0000；22:48:54-
    原告車輛於建工路外線車道變換至內側車道時，未使用左側
    方向燈…影片結束。依前揭說明，足認原告面對圓形紅燈仍
    進入路口後直行，其行為明顯違反道路交通標誌標線號誌設
    置規則第206條1項第5款：車輛面對圓形紅燈表示禁止通行
    ，不得超越停止線或進入路口，並已符合交通部82年4月22
    日交路(82)字第009811號函釋所稱「車輛面對紅燈時仍逕予
    穿越路口至銜接路段，含左轉、直行、迴轉及右轉（依箭頭
    綠燈允許行駛者除外）即視為闖紅燈之行為」之違規態樣，
    而足以妨害其他方向人（若有行人穿越道）、車通行，故以
    闖紅燈論處，並無任何違誤之處。是原告於前揭違規時間、
    地點確有「一般道路變換車道前未使用方向燈」、「駕車行
    經有燈光號誌管制之交岔路口闖紅燈」之違規事實，被告據
    以裁處，洵無不合。另衡酌原告曾於期限內提出陳述，爰被
    告參酌行政程序法第8、9條規定，同意依違反道路交通管理
    事件統一裁罰基準表最低額罰鍰裁處，並更正罰鍰金額如答
    辯之聲明，其相關申訴權利或得以繳納最低金額罰鍰結案之
    利益，均未受到限制等語，資為抗辯。並聲明：原告之訴
    駁回。
五、本院之判斷：
  ㈠按「汽車駕駛人轉彎或變換車道時，有下列情形之一者，處6
    00元以上1,800元以下罰鍰：1.在轉彎或變換車道前，未使
    用方向燈或不注意來、往行人，或轉彎前未減速慢行」；「
    汽車駕駛人，行經有燈光號誌管制之交岔路口闖紅燈者，處
    1,800元以上5,400元以下罰鍰」；「汽車駕駛人有下列各款
    所列條款之一者，除依原條款處罰鍰外，並予記點：1.有第
    33條第1項、第2項、第38條第1項、第40條、第45條、第47
    條第1款至第3款、第48條、第49條或第60條第2項第1款、第
    2款情形之一者，各記違規點數1點。……3.有第43條、第53條
    或第53條之1情形之一者，各記違規點數3點。」，處罰條例
    第48條第1項第1款（行為時）、第53條第1項、第63條第1項
    第1款、第3款分別定有明文。再按違反道路交通管理事件統
    一裁罰基準及處理細則（下稱處理細則）第1條規定：「本
    細則依道路交通管理處罰條例第92條第4項規定訂定之。」
    第2條規定：「（第1項）處理違反道路交通管理事件之程序
    及統一裁罰基準依本細則之規定辦理。（第2項）前項統一
    裁罰基準，如附件違反道路交通管理事件統一裁罰基準表(
    下稱裁罰基準表)。」上開處理細則之規定，就其立法目的
    及功能，乃為防止處罰機關枉縱或偏頗，依處罰條例第92條
    第4項所授權交通部會同內政部訂定處理細則及其附件裁罰
    基準表，用以維持裁罰之統一性與全國因違反道路交通管理
    事件受處罰民眾之公平，不因裁決人員不同，而生偏頗，寓
    有避免各監理機關於相同事件恣意為不同裁罰之功能，並非
    法所不許，於憲法上保障人民財產權之意旨並無牴觸（此並
    有司法院釋字第511號解釋理由書意旨足資參照），並無違
    反法律保留原則。而依行為時裁罰基準表的記載，汽車駕駛
    人在轉彎或變換車道前，未使用方向燈或不注意來、往行人
    或轉彎前未減速慢行，期限內繳納或到案聽候裁決者，應處
    罰鍰900元，並記違規點數1點；小型車駕駛人行經有燈光號
    誌管制之交岔路口闖紅燈，期限內繳納或到案聽候裁決者，
    應處罰鍰2,700元，並記違規點數3點，核此規定，既係基於
    母法之授權而為訂定，且就處理細則附件所示裁罰基準表中
    有關處罰條例第48條第1項第1款（行為時）、第53條第1項
    規定之裁罰基準內容，並未牴觸母法，被告自得依此基準而
    為裁罰。
  ㈡本件如事實概要欄所述之原告違規事實，有舉發通知單、原
    處分之裁決書、送達證書、高雄市政府警察局三民第二分局
    110年7月13日高市警三二分交字第11072414300號函、108年
    12月26日高市警三二分交字00000000000號函、採證光碟及
    照片等在卷可稽(本院卷第35至50頁)，洵堪認定為真，且經
    本院當庭勘驗採證光碟並製作勘驗筆錄在卷可憑( 本院卷第
    64頁) ，勘驗內容略為：「檔案名稱Z00000000000_003：(
    影片時間22：48：43-45)畫面左上方之路口號誌為紅燈。(2
    2：48：46)原告車輛由畫面左側出現後，闖越紅燈直接通過
    停止線及行人穿越道進入路口。(22：48：48)上開路口號誌
    轉為綠燈。(22：48：51-54)原告車輛行駛於外側車道。(22
    ：48：55)原告車輛開始左偏，左側車輪向左跨越車道線進
    入內側車道，未使用方向燈。(22：48：59)影片結束。」洵
    堪認為真實。
　㈢原告雖主張前開情詞，然本件違規事實，乃單純依據客觀狀
    態拍攝或攝錄之違規影片或照片即可呈現，無需專業設備始
    得測出，交通違規案件除有涉及重量、速率、酒精測定值等
    需使用經濟部標準檢驗局檢定合格之儀器採證外，其他儀器
    並無類此規範，且交通違規案件檢舉亦無規範所使用之儀器
    須經由經濟部標準檢驗局檢定合格後才可使用。處罰條例第
    7 條之2 、處理細則第22條第1 項、第2 項規定中所謂科學
    儀器，僅需其獲得結果可還原現場情形及具有驗證性即為已
    足，而手機或行車紀錄器所攝錄影像無論是以動態方式連續
    錄影或以靜態之違規照片呈現，其獲得結果可還原現場情形
    及具驗證性，自屬前開規定所稱之科學儀器，並無另提出所
    謂經濟部的檢驗證明之必要性。況原告本件違規過程之錄影
    光碟，業經本院製作勘驗筆錄及擷取錄影畫面影像附卷可佐
    ( 本院卷第64頁、第69至73頁) ，該影片畫面中非但已明確
    顯示日期與時間外，影片內容亦就本案之舉發違規事實為具
    體採證錄影，且影像畫面連續無中斷，其場景、光影、色澤
    均屬正常而自然呈現，並無反於常情之異狀，尚難認有經他
    人以變造方式將行車紀錄器之顯示時間與畫面予以竄改之可
    能，自無不得作為舉發證據之情事。是以原告主張應提供檢
    舉人之監視設備是否經經濟部標準檢驗局檢驗合格之儀器證
    明及定期檢驗合格之認證文件云云，難謂可採。
六、綜上所陳，原告於上開時間、地點確有「一般道路變換車道
    前未使用方向燈」、「駕車行經有燈光號誌管制之交岔路口
    闖紅燈」之違規行為。原處分經核並無違誤，原告徒執前詞
    訴請撤銷原處分，為無理由，應予駁回。
七、本件判決基礎已臻明確，兩造其餘之攻擊防禦方法及訴訟資
    料經本院斟酌後，核與判決不生影響，無一一論述之必要，
    併予敘明。
八、本件第一審裁判費為300 元，應由原告負擔，爰確定第一審
    訴訟費用額如主文第2 項所示。據上論結，本件原告之訴為
    無理由，依行政訴訟法第237條之7、第237 條之8 第1 項、
    第237 條之9 第1 項、第236 條、第98條第1 項前段，判決
    如主文。
中　　華　　民　　國　　111   年　  3  　月　  15　　日 
　　              行政訴訟庭　法　官　謝琬萍
上開正本係照原本作成。
如不服本判決，應於判決送達後20日內，向本院提出上訴狀並表
明上訴理由（原判決所違背之法令及其具體內容或依訴訟資料可
認為原判決有違背法令之具體事實），其未載明上訴理由者，應
於提出上訴後20日內向本院補提理由書（上訴狀及上訴理由書均
須按他造人數附繕本，如未按期補提上訴理由書，則逕予駁回上
訴），並應繳納上訴裁判費新臺幣750元。
中　　華　　民　　國　　111 　年　　3 　　月　　16　　日
                               書記官  林麗文